---
title:
output: 
  pdf_document:
    toc: false
    toc_depth: 2
    latex_engine: xelatex
    number_sections: true
lang: pt-BR
header-includes:
  - \geometry{left=1.5cm, right=1.5cm, top=2cm, bottom=2cm}
  - \usepackage[table]{xcolor}
  - \usepackage{fancyhdr}
  - \setlength{\headheight}{23pt}
  - \pagestyle{fancy}
  - \fancyhf{}
  - \lhead{\textbf{GEVAC\\Diretoria de Vigilância Ambiental em Saúde}}
  - \rhead{\textbf{Subsecretaria de Vigilância Ambiental\\Secretaria de Saúde do Distrito Federal}}
  - \fancyfoot[C]{\thepage} 
  - \renewcommand{\headrulewidth}{0.4pt}
  - \renewcommand{\footrulewidth}{0pt}
  - \renewcommand{\tablename}{Tabela}
  - \definecolor{azulGEVAC}{RGB}{0, 92, 168}
  - \definecolor{azulClaro}{RGB}{230,240,250}
  - \definecolor{cinzaClaro}{HTML}{F5F5F5}
  - \definecolor{cinzaMedio}{HTML}{D9D9D9}
  - \usepackage[most]{tcolorbox}
  - \setlength{\parindent}{1cm} 
  - \setlength{\parskip}{0.8em}
  - \usepackage{amsmath}
  - \usepackage{changepage}
---

```{r setup, include=FALSE}
knitr::opts_chunk$set(echo = TRUE, warning = FALSE, message = FALSE)
library(tidyverse)
library(kableExtra)
library(janitor)
library(stringi)


#⬛ ⬛⬛⬛⬛⬛⬛⬛⬛⬛⬛⬛⬛⬛⬛⬛⬛⬛⬛⬛⬛⬛⬛
# CARREGAR ARQUIVO NO ANO CORRETO:

arquivo <- "state-27-2026.csv"
dados <- readr::read_csv2(arquivo, locale = locale(encoding = "UTF-8"))

# ESCOLHA A META DE ANÁLISE, "meta_antiga" para o denominador 9.567, ou "meta_nova" para denominador 5.356.

meta_ra <- read_csv2("meta_nova.csv", locale = locale(encoding = "UTF-8"))


#  ESCOLHA O MÊS, QUADRIMESTRE, OU ANO DE ANÁLISE (exemplo: Julho->  "Julho_2025",  1º quadrimestre de 2025 -> "Q1_2025"; Para todo ano de 2025 ->  "Ano_2025")

Periodo_analise <- "Q1_2026"

#⬛⬛⬛⬛⬛⬛⬛⬛⬛⬛⬛⬛⬛⬛⬛⬛⬛⬛⬛⬛⬛⬛⬛⬛

# LISTA COM RAs
lista_ra <- tibble::tribble(
  ~Município,                    ~Regiao_saude,
  # Central
  "Cruzeiro (RA XI)",            "Central",
  "Lago Norte (RA XVIII)",       "Central",
  "Plano Piloto (RA I)",         "Central",
  "Sudoeste/Octogonal (RA XXII)","Central",
  "Varjão (RA XXIII)",           "Central",
  "Lago Sul (RA XVI)",           "Central",

  # Centro-Sul
  "Candangolândia (RA XIX)",     "Centro-Sul",
  "Guará (RA X)",                "Centro-Sul",
  "Núcleo Bandeirante (RA VIII)","Centro-Sul",
  "Park Way (RA XXIV)",          "Centro-Sul",
  "Riacho Fundo (RA XVII)",      "Centro-Sul",
  "Riacho Fundo II (RA XXI)",    "Centro-Sul",
  "SCIA/Estrutural (RA XXV)",    "Centro-Sul",
  "SIA (RA XXIX)",               "Centro-Sul",

  # Leste
  "Itapoã (RA XXVIII)",          "Leste",
  "Jardim Botânico (RA XXVII)",  "Leste",
  "Paranoá (RA VII)",            "Leste",
  "São Sebastião (RA XIV)",      "Leste",

  # Norte
  "Fercal (RA XXXI)",            "Norte",
  "Planaltina (RA VI)",          "Norte",
  "Sobradinho (RA V)",           "Norte",
  "Sobradinho II (RA XXVI)",     "Norte",
  "Arapoanga (RA XXXIV)",        "Norte",

  # Oeste
  "Brazlândia (RA IV)",          "Oeste",
  "Ceilândia (RA IX)",           "Oeste",
  "Sol Nascente e Pôr do Sol (RA XXXII)",     "Oeste",

  # Sudoeste
  "Água Quente (RA XXXV)",       "Sudoeste",
  "Águas Claras (RA XX)",        "Sudoeste",
  "Arniqueira (RA XXXIII)",      "Sudoeste",
  "Recanto das Emas (RA XV)",    "Sudoeste",
  "Samambaia (RA XII)",          "Sudoeste",
  "Taguatinga (RA III)",         "Sudoeste",
  "Vicente Pires (RA XXX)",      "Sudoeste",

  # Sul
  "Gama (RA II)",                "Sul",
  "Santa Maria (RA XIII)",       "Sul"
)

dados <- dados %>%
  left_join(lista_ra, by = "Município")

ano_alvo <- stringr::str_extract(Periodo_analise, "[0-9]{4}")


meses_validos <- c("Janeiro","Fevereiro","Março","Abril","Maio","Junho",
                   "Julho","Agosto","Setembro","Outubro","Novembro","Dezembro")


if (grepl("^Q[1-3]", Periodo_analise)) {
  quad <- stringr::str_extract(Periodo_analise, "Q[1-3]")
} else if (grepl("^Ano", Periodo_analise)) {
  quad <- "Ano"
} else if (stringr::str_extract(Periodo_analise, "^[A-Za-zçÇ]+") %in% meses_validos) {
  quad <- "Mes"
  mes_alvo <- stringr::str_extract(Periodo_analise, "^[A-Za-zçÇ]+")
} else {
  stop("Formato inválido. Use Q1_YYYY, Q2_YYYY, Q3_YYYY, Ano_YYYY ou NomeDoMês_YYYY")
}


quadrimestres <- list(
  Q1 = c("Janeiro", "Fevereiro", "Março", "Abril"),
  Q2 = c("Maio", "Junho", "Julho", "Agosto"),
  Q3 = c("Setembro", "Outubro", "Novembro", "Dezembro"),
  Ano = c("Janeiro","Fevereiro", "Março", "Abril","Maio", "Junho", "Julho", "Agosto",
          "Setembro", "Outubro", "Novembro", "Dezembro")
)

if (quad == "Mes") {
  dados_filtrados <- dados %>%
    filter(Ciclo == mes_alvo, Ano == as.numeric(ano_alvo))
} else {
  dados_filtrados <- dados %>%
    filter(Ciclo %in% quadrimestres[[quad]], Ano == as.numeric(ano_alvo))
}

quadrimestre_texto <- switch(quad,
                             Q1 = "de janeiro a abril",
                             Q2 = "de maio a agosto",
                             Q3 = "de setembro a dezembro",
                             Ano = "ano",
                             Mes = mes_alvo)

quad_texto <- tolower(quadrimestre_texto)

quadrimestre_texto_esc <- gsub("_", "\\\\_", quadrimestre_texto)


meses_presentes <- unique(dados_filtrados$Ciclo)


ordem_meses <- c("Janeiro","Fevereiro","Março","Abril","Maio","Junho",
                  "Julho","Agosto","Setembro","Outubro","Novembro","Dezembro")
meses_presentes <- ordem_meses[ordem_meses %in% meses_presentes]


quad_texto <- if (length(meses_presentes) > 1) {
  paste0(tolower(meses_presentes[1]), " a ", tolower(tail(meses_presentes, 1)))
} else {
  tolower(meses_presentes)
}

quad_texto



instaladas_por_ra <- dados_filtrados %>%
  group_by(Município, Regiao_saude) %>%
  summarise(Instaladas = n_distinct("Número da armadilha"), .groups = "drop")


ano_relatorio <- unique(dados$Ano)

total_ovitrampas <- dados_filtrados %>%
 filter(!is.na(Município), !is.na(Regiao_saude), !is.na(`Número da armadilha`)) %>%
  group_by(Município, Regiao_saude) %>%
  summarise(Ovitrampas = n_distinct(`Número da armadilha`), .groups = "drop") %>%
  summarise(total = sum(Ovitrampas, na.rm = TRUE)) %>%
  pull(total)

total_ovos <- sum(dados_filtrados$Ovos, na.rm = TRUE)

view(total_ovos)


table(is.na(dados_filtrados$Regiao_saude))




tabela_ra_resumo <- dados_filtrados %>%
  group_by(Município) %>%
  summarise(Ovos = sum(Ovos, na.rm = TRUE)) %>%
  arrange(desc(Ovos))

Município_top <- tabela_ra_resumo$Município[1]
ovos_top <- tabela_ra_resumo$Ovos[1]


tabela_Município <- dados_filtrados %>%
  group_by(Município, Regiao_saude) %>%
  summarise(Ovitrampas = n_distinct(`Número da armadilha`), .groups = "drop")

tabela_Regiao <- tabela_Município %>%
  group_by(Regiao_saude) %>%
  summarise(Ovitrampas = sum(Ovitrampas), .groups = "drop") %>%
  arrange(desc(Ovitrampas))

regiao_top <- tabela_Regiao$Regiao_saude[1]
instalacoes_regiao <- max(tabela_Regiao$Ovitrampas)
n_Municípios <- length(unique(dados_filtrados$Município))

titulo_tabela <- tolower(
  switch(quad,
    Mes = paste0("em ", mes_alvo, " de ", ano_relatorio),
    Q1  = paste0("de janeiro a abril de ", ano_relatorio),
    Q2  = paste0("de maio a agosto de ", ano_relatorio),
    Q3  = paste0("de setembro a dezembro de ", ano_relatorio),
    Ano = paste0("ano de ", ano_relatorio)
  )
)

```
\vspace*{-1cm}

\begin{center}
  \colorbox{azulGEVAC}{
    \parbox{\textwidth}{
      \centering
      \color{white}
      \vspace{0.5em}
      {\Huge \textbf{BOLETIM ENTOMOLÓGICO:}}\\[0.5em]
      {\huge \textbf{Monitoramento das ovitrampas no Distrito Federal `r (paste0(titulo_tabela))`}}
      \vspace{0.5em}
    }
  }
\end{center}
 

\begin{tcolorbox}[colback=cinzaClaro, colframe=black, boxrule=1pt, sharp corners, left=10pt, right=10pt, top=10pt, bottom=10pt]

{\Large \textbf{Apresentação}}
\vspace{1.5em}
\large

\noindent\hspace{1cm} O monitoramento entomológico dos mosquitos \textit{Aedes aegypti} e \textit{Aedes albopictus}, vetores das arboviroses dengue, zika e chikungunya, é uma prioridade estratégica no Brasil e no Distrito Federal. As ovitrampas são ferramentas eficazes, sensíveis e de baixo custo, permitindo detectar precocemente a presença do vetor, mesmo com baixa infestação, além de apoiar o planejamento e a avaliação das ações de controle.
\vspace{1em}

\noindent\hspace{1cm}O Plano Distrital de Saúde 2024–2027 prevê ampliar a cobertura do monitoramento por ovitrampas em áreas urbanas, partindo de uma meta anual de 25\% em 2024 até alcançar, no mínimo, 80\% em 2027. Com o total de 5.356 armadilhas previstas, espera-se que 4.284 estejam instaladas até o fim de 2027. A cobertura é acompanhada quadrimestralmente para garantir o cumprimento dessas metas (\textbf{Quadro 1}).

\vspace{2em}
\noindent \textbf{Quadro 1.} Meta de monitoramento e avaliação do percentual de monitorização de vetores de arbovirose por armadilhas ovitrampa no DF.

\begin{center}
\begin{tcolorbox}[
  colback=white, 
  colframe=azulGEVAC, 
  title=Meta de Avaliação (Anual), 
  fonttitle=\bfseries, 
  width=0.58\textwidth,  
  center upper,
  box align=center,     
]
\centering

\renewcommand{\arraystretch}{1.5}
\begin{tabular}{|c|c|c|c|c|}
\hline
\rowcolor{azulClaro} \textbf{Ano} & \textbf{2024} & \textbf{2025} & \textbf{2026} & \textbf{2027} \\
\hline
\textbf{Meta Anual} & 25\% & 50\% & 65\% & 80\% \\
\hline
\end{tabular}
\renewcommand{\arraystretch}{1} 
\end{tcolorbox}
\end{center}


\begin{center}
\begin{tcolorbox}[
  colback=white, 
  colframe=azulGEVAC, 
  title=Meta Parcial para Monitoramento, 
  fonttitle=\bfseries, 
  width=0.58\textwidth, 
  center upper,
  box align=center,
]
\centering
\renewcommand{\arraystretch}{1.8}
\begin{tabular}{|>{\columncolor{azulClaro}}c|c|c|c|}
\hline
\rowcolor{azulClaro} \textbf{Ano} & \textbf{1º Q} & \textbf{2º Q} & \textbf{3º Q} \\
\hline
\textbf{2024} & 8\% (428) & 16\% (857) & 25\% (1.339) \\
\hline
\textbf{2025} & 30\% (1.607) & 40\% (2.142) & 50\% (2.678) \\
\hline
\textbf{2026} & 55\% (2.946) & 60\% (3.214) & 65\% (3.481) \\
\hline
\textbf{2027} & 70\% (3.749) & 75\% (4.017) & 80\% (4.285) \\
\hline
\end{tabular}
\renewcommand{\arraystretch}{1}
\end{tcolorbox}
\end{center}

\vspace{0.3em}

\small Fonte: Catálogo de Indicadores. SES/DF, 2024.


\vspace{1em}

\end{tcolorbox}

\vspace{1em}

\begin{tcolorbox}[colback=cinzaClaro, colframe=black, boxrule=1pt, sharp corners, left=10pt, right=10pt, top=10pt, bottom=10pt]

\vspace{1em}
\large
\noindent\hspace{1cm} Além da cobertura (\textbf{Tabela 1}), também é analisado o monitoramento das armadilhas. No DF, as ovitrampas devem ser inspecionadas semanalmente, e essa frequência é essencial para garantir que estejam devidamente instaladas e que o material coletado seja analisado em tempo oportuno. Considerando a meta de 5.356 ovitrampas e multiplicando pelas semanas no ano, em 2026 estão previstas 278.512 monitoramentos para o ano, 92.837 no quadrimestre, e 23.209 mensalmente (\textbf{Tabelas 2 e 3}).
\vspace{1em}

\noindent\hspace{1cm} Além disso, os indicadores entomológicos obtidos a partir das ovitrampas, como a proporção de armadilhas positivas e a quantidade de ovos coletados de \textit{Aedes aegypti} e/ou \textit{Aedes albopictus}, são fundamentais para analisar a dinâmica populacional dos vetores e orientar as estratégias de controle (\textbf{Tabela 4}).
\vspace{3em}

{\Large \textbf{Indicadores Entomológicos de Ovitrampas}}
\vspace{3em}
\large

\noindent\hspace{1cm} A partir da contagem de ovos nas palhetas das ovitrampas, são calculados três indicadores-chave para a vigilância do \textit{Aedes aegypti}: o Índice de Positividade das Ovitrampas (IPO\%), o Índice de Densidade de Ovos (IDO) e o Índice de Densidade Vetorial (IDV). O IPO\% expressa a proporção de armadilhas com ovos entre as examinadas, refletindo a extensão da infestação no território. O IDO representa a média de ovos por armadilha positiva, indicando a intensidade de oviposição onde há presença do vetor. O IDV corresponde à média de ovos por armadilha examinada (incluindo positivas e negativas), refletindo a densidade vetorial global na área monitorada.

\vspace{2em}
\[
\fbox{%
  \colorbox{white}{%
    $\displaystyle
    \mathrm{IPO\ (\%)} = \left( \frac{\mathrm{Número\ de\ armadilhas\ positivas}}{\mathrm{Número\ de\ armadilhas\ examinadas}} \right) \times 100
    $%
  }%
}
\]

\vspace{1em}

\[
\fbox{%
  \colorbox{white}{%
    $\displaystyle
    \mathrm{IDO} = \frac{\mathrm{Número\ total\ de\ ovos\ coletados}}{\mathrm{Número\ de\ armadilhas\ positivas}}
    $%
  }%
}
\]

\vspace{2em}

\[
\fbox{%
  \colorbox{white}{%
    $\displaystyle
    \mathrm{IDV} = \frac{\mathrm{Número\ total\ de\ ovos\ coletados}}{\mathrm{Número\ de\ armadilhas\ examinadas}}
    $%
  }%
}
\]

\vspace{2em}

\end{tcolorbox}

\vspace{1.5cm}



\vspace{30em}


```{r tabela1, echo=FALSE,results='asis'}

meta_previstas_total <- sum(meta_ra$Ovitrampas_previstas, na.rm = TRUE)



dados_resumo <- dados_filtrados %>%
  filter(!is.na(Município), !is.na(Regiao_saude), !is.na(`Número da armadilha`), !is.na(Ovos)) %>%
  group_by(Município, Regiao_saude) %>%
  summarise(
    Ovitrampas = n_distinct(`Número da armadilha`),
    Total_Instaladas = n(),
    Ovos = sum(Ovos, na.rm = TRUE),
    .groups = "drop"
  )


instaladas_por_ra <- dados_filtrados %>%
  filter(!is.na(Município), !is.na(`Número da armadilha`)) %>%
  group_by(Município) %>%
  summarise(Instaladas = n_distinct(`Número da armadilha`), .groups = "drop")


dados_completos <- meta_ra %>%
  left_join(dados_resumo, by = c("Município", "Regiao_saude")) %>%
  left_join(instaladas_por_ra, by = "Município") %>%
  mutate(
    across(c(Ovitrampas, Total_Instaladas, Ovos, Instaladas), ~replace_na(., 0)),
    `Cobertura atual (%)` = round((Instaladas / Ovitrampas_previstas) * 100, 1)
  ) %>%
  arrange(Regiao_saude, Município)


totais_regiao <- dados_completos %>%
  group_by(Regiao_saude) %>%
  summarise(
    Total_Instaladas = sum(Total_Instaladas),
    Ovos = sum(Ovos),
    Instaladas = sum(Instaladas),
    Ovitrampas_previstas = sum(Ovitrampas_previstas),
    Ovitrampas = sum(Ovitrampas),
    .groups = "drop"
  ) %>%
  mutate(
    `Região Administrativa` = Regiao_saude,
    `Cobertura atual (%)` = round((Instaladas / Ovitrampas_previstas) * 100, 1)
  ) %>%
  select(`Região Administrativa`, Ovitrampas_previstas, Ovitrampas,`Cobertura atual (%)`, Ovos)


tabela_final <- data.frame()

for (regiao in unique(dados_completos$Regiao_saude)) {
  linha_regiao <- totais_regiao %>%
    filter(`Região Administrativa` == regiao)

 linhas_Municípios <- dados_completos %>%
  filter(Regiao_saude == regiao) %>%
  transmute(
    `Região Administrativa` = Município,
    Ovitrampas_previstas,
    Ovitrampas,
    `Cobertura atual (%)`,
    Ovos
    
  )

  
  bloco <- bind_rows(linha_regiao, linhas_Municípios)
  tabela_final <- bind_rows(tabela_final, bloco)
}


linha_total <- dados_completos %>%
  summarise(
    `Região Administrativa` = "Total",
    Ovitrampas_previstas = sum(Ovitrampas_previstas, na.rm = TRUE),
    Ovitrampas = sum(Ovitrampas),
    Ovos = sum(Ovos),
    `Cobertura atual (%)` = round(sum(Instaladas) / meta_previstas_total * 100, 1),
    .groups = "drop"
  )

tabela_final <- bind_rows(tabela_final, linha_total)

tabela_final <- tabela_final %>%
  rename(
    `Ovitrampas previstas` = Ovitrampas_previstas,
    `Ovitrampas instaladas` = Ovitrampas,
    `Ovos coletados` = Ovos
  )

tabela_final <- tabela_final %>%
  mutate(`Região Administrativa` = if_else(
    `Região Administrativa` %in% totais_regiao$`Região Administrativa`,
    toupper(`Região Administrativa`),
    `Região Administrativa`
  ))



regioes_maiusculas <- toupper(totais_regiao$`Região Administrativa`)


linhas_regioes <- which(tabela_final$`Região Administrativa` %in% regioes_maiusculas)
linha_total_idx <- nrow(tabela_final)



tabela_final <- tabela_final %>%
  mutate(
    across(
      c(`Ovitrampas previstas`, `Ovitrampas instaladas`, `Ovos coletados`),
      ~ {
        x <- format(., big.mark = ".", decimal.mark = ",", scientific = FALSE)
        sub(",0+$", "", x)  # remove ,0 ou ,00 do final
      }
    ),
    `Cobertura atual (%)` = {
      x <- format(`Cobertura atual (%)`, big.mark = ".", decimal.mark = ",", scientific = FALSE)
      ifelse(`Cobertura atual (%)` == 0, "0", sub(",0+$", "", x))
    }
  )


tabela_final <- tabela_final %>%
  select(-`Ovos coletados`)

#legenda
data_mod <- file.info(arquivo)$mtime
data_formatada <- format(data_mod, "%d/%m/%Y")


cat("\n\n\\vspace{1em}\n")  
cat("\\noindent{\\large \\textbf{Tabela 1 –} Cobertura das ovitrampas instaladas no DF no período de",
    quad_texto, 
    " de ", ano_relatorio, 
    ".}\n\n")


kable(tabela_final,
      format = "latex",
      booktabs = TRUE,
      align = "lcccccc",
      escape = FALSE, 
      col.names = c(
        "Região Administrativa",
        "\\parbox[c][1cm][c]{2.8cm}{\\centering Ovitrampas previstas}",
        "\\parbox[c][1cm][c]{3cm}{\\centering Ovitrampas instaladas}",
        "\\parbox[c][1cm][c]{3cm}{\\centering Cobertura atual (\\%)}"
      )
) %>%
  kable_styling(latex_options = c("hold_position"),
                full_width = FALSE,
                font_size = 10) %>%
  row_spec(0, bold = TRUE, background = "#B0C4DE") %>%
  row_spec(linhas_regioes, bold = TRUE, background = "#E6F0FA") %>%
  row_spec(linha_total_idx, bold = TRUE, background = "#B0C4DE") %>%
  footnote(
    general = paste0("Fonte: Conta Ovos. Dados extraídos em ", data_formatada, ", e sujeitos a alteração."),
    general_title = ""
  )
```
\vspace{10em}

```{r tabela2, echo=FALSE, results='asis'}

meta_quad <- sum(meta_ra$Instalacoes_quad, na.rm = TRUE)

if (quad == "Mes") {
  coluna_prevista <- "Instalacoes_mes"
} else if (quad %in% c("Q1", "Q2", "Q3")) {
  coluna_prevista <- "Instalacoes_quad"
} else if (quad == "Ano") {
  coluna_prevista <- NULL
}

# Se for ANO, não gera tabela
if (!is.null(coluna_prevista)) {
  
  # Totais por município e região
  dados_completos <- meta_ra %>%
    left_join(
      dados_filtrados %>%
        filter(!is.na(Município), !is.na(`Número da armadilha`)) %>%
        group_by(Município, Regiao_saude) %>%
        summarise(Instaladas = n(), .groups = "drop"),
      by = c("Município", "Regiao_saude")
    ) %>%
    mutate(
      Instaladas = replace_na(Instaladas, 0),
      Frequência = round((Instaladas / !!sym(coluna_prevista)) * 100, 1)
    ) %>%
    arrange(Regiao_saude, Município)
  
  # Totais por região de saúde
  totais_regiao <- dados_completos %>%
    group_by(Regiao_saude) %>%
    summarise(
      Previstas = sum(!!sym(coluna_prevista)),
      Instaladas = sum(Instaladas),
      Frequência = round((Instaladas / Previstas) * 100, 1),
      .groups = "drop"
    ) %>%
    mutate(Regiao_maiuscula = toupper(Regiao_saude))
  
  # Montando tabela final com destaques por região
  tabela_final <- data.frame()
  
  for (regiao in unique(dados_completos$Regiao_saude)) {
    # Linha da região de saúde
    linha_regiao <- totais_regiao %>%
      filter(Regiao_saude == regiao) %>%
      transmute(
        `Região Administrativa` = Regiao_maiuscula,
        `Monitoramentos previstos` = Previstas,
        `Monitoramentos realizados` = Instaladas,
        `Frequência (%)` = Frequência
      )
    
    # Linhas dos municípios
    linhas_municipios <- dados_completos %>%
      filter(Regiao_saude == regiao) %>%
      transmute(
        `Região Administrativa` = Município,
        `Monitoramentos previstos` = !!sym(coluna_prevista),
        `Monitoramentos realizados` = Instaladas,
        `Frequência (%)` = Frequência
      )
    
    tabela_final <- bind_rows(tabela_final, linha_regiao, linhas_municipios)
  }
  
  # Linha TOTAL geral
  linha_total <- dados_completos %>%
    summarise(
      `Região Administrativa` = "TOTAL",
      `Monitoramentos previstos` = sum(!!sym(coluna_prevista), na.rm = TRUE),
      `Monitoramentos realizados` = sum(Instaladas, na.rm = TRUE),
      `Frequência (%)` = round(sum(Instaladas, na.rm = TRUE) / sum(!!sym(coluna_prevista), na.rm = TRUE) * 100, 1)
    )
  
  tabela_final <- bind_rows(tabela_final, linha_total)
  
  # Identificando linhas de destaque
  linhas_regioes <- which(tabela_final$`Região Administrativa` %in% totais_regiao$Regiao_maiuscula)
  linha_total_idx <- nrow(tabela_final)
  
  # Formatação final
tabela_final <- tabela_final %>%
  mutate(
    across(
      c(`Monitoramentos previstos`, `Monitoramentos realizados`),
      ~ {
        x <- format(., big.mark = ".", decimal.mark = ",", scientific = FALSE)
        sub(",0+$", "", x)   
      }
    ),
    `Frequência (%)` = {
      x <- format(`Frequência (%)`, decimal.mark = ",", nsmall = 1)
      sub(",0+$", "", x)   
    }
  )
 
  titulo_tabela <- switch(quad,
  Mes = paste0(" de ",  mes_alvo, " de ", ano_relatorio),
  Q1 = paste0("de janeiro a abril de ", ano_relatorio),
  Q2 = paste0("de maio a agosto de ", ano_relatorio),
  Q3 = paste0("de setembro a dezembro de ", ano_relatorio),
  Ano = paste0("ano de ", ano_relatorio)
)
   

cat("\\newpage\n")
  cat("\\noindent{\\large \\textbf{Tabela 2 –} Monitoramento quadrimestral das ovitrampas no DF, e  percentual alcançado no período de",
    quad_texto, 
    " de ", ano_relatorio, 
    ".}\n\n")

  
  # Gerando tabela LaTeX
  kable(tabela_final,
        format = "latex",
        booktabs = TRUE,
        align = "lccc",
        escape = FALSE,
        col.names = c(
          "Região Administrativa",
          "\\parbox[c][1.2cm][c]{3cm}{\\centering Monitoramentos previstos}",
          "\\parbox[c][1.2cm][c]{3cm}{\\centering Monitoramentos realizados}",
          "\\parbox[c][1.2cm][c]{3cm}{\\centering Frequência (\\%)}"
        )
  ) %>%
    kable_styling(latex_options = c("hold_position"),
                  full_width = FALSE,
                  font_size = 10) %>%
    row_spec(0, bold = TRUE, background = "#B0C4DE") %>%
    row_spec(linhas_regioes, bold = TRUE, background = "#E6F0FA") %>%
    row_spec(linha_total_idx, bold = TRUE, background = "#B0C4DE") %>%
    footnote(
      general = paste0("Fonte: Conta Ovos. Dados extraídos em ", data_formatada, ", e sujeitos a alteração."),
      general_title = ""
    )
}

```

```{r tabela3, echo=FALSE, results='asis' }
# --- selecionar de janeiro até o mês da execução (mantendo ano existente) ---
ano_filtro <- if (exists("ano_relatorio")) as.numeric(ano_relatorio) else as.numeric(format(Sys.Date(), "%Y"))
mes_atual_num <- as.integer(format(Sys.Date(), "%m"))

meses_ordem <- c("Janeiro","Fevereiro","Março","Abril","Maio","Junho",
                 "Julho","Agosto","Setembro","Outubro","Novembro","Dezembro")

meses_selecionados <- meses_ordem[1:mes_atual_num]

# sobrescreve dados_filtrados com o acumulado jan..mês_atual para o ano escolhido
dados_filtrados <- dados %>%
  filter(Ciclo %in% meses_selecionados, Ano == ano_filtro)

# Totais por município e região
dados_completos <- meta_ra %>%
  left_join(
    dados_filtrados %>%
      filter(!is.na(Município), !is.na(`Número da armadilha`)) %>%
      group_by(Município, Regiao_saude) %>%
      summarise(Instaladas = n(), .groups = "drop"),
    by = c("Município", "Regiao_saude")
  ) %>%
  mutate(
    Instaladas = replace_na(Instaladas, 0),
    Frequência = round((Instaladas / Instalacoes_previstas) * 100, 1)
  ) %>%
  arrange(Regiao_saude, Município)

# Totais por região de saúde
totais_regiao <- dados_completos %>%
  group_by(Regiao_saude) %>%
  summarise(
    Instalacoes_previstas = sum(Instalacoes_previstas),
    Instaladas = sum(Instaladas),
    Frequência = round((Instaladas / Instalacoes_previstas) * 100, 1),
    .groups = "drop"
  ) %>%
  mutate(Regiao_maiuscula = toupper(Regiao_saude))

# Montando tabela final com destaques por região
tabela_final <- data.frame()

for (regiao in unique(dados_completos$Regiao_saude)) {
  # Linha da região de saúde
  linha_regiao <- totais_regiao %>%
    filter(Regiao_saude == regiao) %>%
    transmute(
      `Região Administrativa` = Regiao_maiuscula,
      `Monitoramentos previstos` = Instalacoes_previstas,
      `Monitoramentos realizados` = Instaladas,
      `Frequência (%)` = Frequência
    )
  
  # Linhas dos municípios
  linhas_municipios <- dados_completos %>%
    filter(Regiao_saude == regiao) %>%
    transmute(
      `Região Administrativa` = Município,
      `Monitoramentos previstos` = Instalacoes_previstas,
      `Monitoramentos realizados` = Instaladas,
      `Frequência (%)` = Frequência
    )
  
  tabela_final <- bind_rows(tabela_final, linha_regiao, linhas_municipios)
}

# Linha TOTAL geral
linha_total <- dados_completos %>%
  summarise(
    `Região Administrativa` = "TOTAL",
    `Monitoramentos previstos` = sum(Instalacoes_previstas, na.rm = TRUE),
    `Monitoramentos realizados` = sum(Instaladas, na.rm = TRUE),
    `Frequência (%)` = round(sum(Instaladas, na.rm = TRUE) / sum(Instalacoes_previstas, na.rm = TRUE) * 100, 1)
  )

tabela_final <- bind_rows(tabela_final, linha_total)

# Identificando linhas de destaque
linhas_regioes <- which(tabela_final$`Região Administrativa` %in% totais_regiao$Regiao_maiuscula)
linha_total_idx <- nrow(tabela_final)

# Formatação final
tabela_final <- tabela_final %>%
  mutate(
    across(
      c(`Monitoramentos previstos`, `Monitoramentos realizados`),
      ~ {
        x <- format(., big.mark = ".", decimal.mark = ",", scientific = FALSE)
        sub(",0+$", "", x)   # remove ,0 do final se não precisar
      }
    ),
    `Frequência (%)` = {
      x <- format(`Frequência (%)`, decimal.mark = ",", nsmall = 1)
      sub(",0+$", "", x)   # mantém 1 decimal, mas tira se for ,0
    }
  )

# Monta intervalo do título: de Janeiro até mês atual
mes_atual_nome <- format(Sys.Date(), "%B") |> tools::toTitleCase()
intervalo_texto <- paste("janeiro a", tolower(mes_atual_nome))



cat("\\newpage\n")
cat("\\noindent{\\large \\textbf{Tabela 3 –} Monitoramento anual das ovitrampas no DF e percentual alcançado no período de ",
    intervalo_texto, " de ", ano_relatorio,".}\n\n")



# Gerando tabela LaTeX
kable(tabela_final,
      format = "latex",
      booktabs = TRUE,
      align = "lccc",
      escape = FALSE,
      col.names = c(
        "Região Administrativa",
        "\\parbox[c][1.2cm][c]{3cm}{\\centering Monitoramentos previstos}",
        "\\parbox[c][1.2cm][c]{3cm}{\\centering Monitoramentos realizados}",
        "\\parbox[c][1.2cm][c]{3cm}{\\centering Frequência (\\%)}"
      )
) %>%
  kable_styling(latex_options = c("hold_position"),
                full_width = FALSE,
                font_size = 10) %>%
  row_spec(0, bold = TRUE, background = "#B0C4DE") %>%
  row_spec(linhas_regioes, bold = TRUE, background = "#E6F0FA") %>%
  row_spec(linha_total_idx, bold = TRUE, background = "#B0C4DE")%>%
  footnote(
    general = paste0("Fonte: Conta Ovos. Dados extraídos em ", data_formatada, ", e sujeitos a alteração."),
    general_title = ""
  )


```

```{r tabela 4, echo=FALSE, results='asis'}


meta_previstas_total <- sum(meta_ra$Instalacoes_previstas, na.rm = TRUE)


dados_resumo <- dados_filtrados %>%
  group_by(Município, Regiao_saude) %>%
  summarise(
    Total_Instaladas = n(),          # soma total de registros
    Ovitrampas_Positivas = sum(Resultado == "Positiva"),
    Ovos = sum(Ovos, na.rm = TRUE),
    .groups = "drop"
  )


instaladas_por_ra <- dados_filtrados %>%
  group_by(Município) %>%
  summarise(Instaladas = n(), .groups = "drop")


dados_completos <- meta_ra %>%
  left_join(dados_resumo, by = c("Município", "Regiao_saude")) %>%
  left_join(instaladas_por_ra, by = "Município") %>%
  mutate(
    across(c(Total_Instaladas, Ovitrampas_Positivas, Ovos, Instaladas), ~replace_na(., 0)),
    `Cobertura atual (%)` = round((Instaladas / Instalacoes_previstas) * 100, 1),
    `IPO (%)` = ifelse(Total_Instaladas > 0,
                       round(Ovitrampas_Positivas / Total_Instaladas * 100, 1), 0),
    IDO = ifelse(Ovitrampas_Positivas > 0,
                 round(Ovos / Ovitrampas_Positivas), 0),
      IDV = ifelse(Total_Instaladas> 0,
                 round(Ovos / Total_Instaladas, 1), 0)
  ) %>%
  arrange(Regiao_saude, Município) 
 


totais_regiao <- dados_completos %>%
  group_by(Regiao_saude) %>%
  summarise(
    Total_Instaladas = sum(Total_Instaladas),
    Ovitrampas_Positivas = sum(Ovitrampas_Positivas),
    Ovos = sum(Ovos),
    Instaladas = sum(Instaladas),
    Instalacoes_previstas = sum(Instalacoes_previstas),
    .groups = "drop"
  ) %>%
  mutate(
    `Região Administrativa` = Regiao_saude,
    `IPO (%)` = ifelse(Total_Instaladas > 0,
                       round(Ovitrampas_Positivas / Total_Instaladas * 100, 1), 0),
    IDO = ifelse(Ovitrampas_Positivas > 0,
                 round(Ovos / Ovitrampas_Positivas), 0),
      IDV = ifelse(Total_Instaladas> 0,
                 round(Ovos / Total_Instaladas, 1), 0),
    `Cobertura atual (%)` = round((Instaladas / Instalacoes_previstas) * 100, 1)
  ) %>%
  select(`Região Administrativa`, Instalacoes_previstas, Instaladas, `Cobertura atual (%)`, Ovos, `IPO (%)`, IDO, IDV)


tabela_final <- data.frame()

for (regiao in unique(dados_completos$Regiao_saude)) {
  linha_regiao <- totais_regiao %>%
    filter(`Região Administrativa` == regiao) %>%
    transmute(
      `Região Administrativa` = `Região Administrativa`,
      `Instalações previstas` = Instalacoes_previstas,
      `Instalações realizadas` = Instaladas,
      `Cobertura atual (%)`= `Cobertura atual (%)`,
      `Ovos coletados` = Ovos,
      `IPO (%)`,
      IDO,
      IDV
    )
  
  linhas_Municípios <- dados_completos %>%
    filter(Regiao_saude == regiao) %>%
    transmute(
      `Região Administrativa` = Município,
      `Instalações previstas` = Instalacoes_previstas,
      `Instalações realizadas` = Instaladas,
      `Cobertura atual (%)`,
      `Ovos coletados` = Ovos,
      `IPO (%)`,
      IDO,
      IDV
    )
  
  bloco <- bind_rows(linha_regiao, linhas_Municípios)
  tabela_final <- bind_rows(tabela_final, bloco)
}


linha_total <- dados_completos %>%
  summarise(
    `Região Administrativa` = "TOTAL",
    `Instalações previstas` = sum(meta_ra$Instalacoes_previstas, na.rm = TRUE),
    `Instalações realizadas` = sum(Instaladas),
    `Ovos coletados` = sum(Ovos),
    `IPO (%)` = ifelse(sum(Total_Instaladas) > 0,
                       round(sum(Ovitrampas_Positivas) / sum(Total_Instaladas) * 100, 1),
                       0),
    IDO = ifelse(sum(Ovitrampas_Positivas) > 0,
                 round(sum(Ovos) / sum(Ovitrampas_Positivas)), 0),
    IDV = ifelse(sum(Total_Instaladas) > 0,
                 round(sum(Ovos) / sum(Total_Instaladas), 1), 0),
    `Cobertura atual (%)` = round(sum(Instaladas) / sum(meta_ra$Instalacoes_previstas, na.rm = TRUE) * 100, 1),
    .groups = "drop"
  )
tabela_final <- bind_rows(tabela_final, linha_total)


tabela_final <- tabela_final %>%
  mutate(`Região Administrativa` = if_else(
    `Região Administrativa` %in% totais_regiao$`Região Administrativa`,
    toupper(`Região Administrativa`),
    `Região Administrativa`
  ))


regioes_maiusculas <- toupper(totais_regiao$`Região Administrativa`)
linhas_regioes <- which(tabela_final$`Região Administrativa` %in% regioes_maiusculas)
linha_total_idx <- nrow(tabela_final)


tabela_final <- tabela_final %>%
  mutate(
    across(
      c(`Instalações previstas`, `Instalações realizadas`, `Ovos coletados`, IDO, IDV),
      ~ {
        x <- format(., big.mark = ".", decimal.mark = ",", scientific = FALSE)
        sub(",0+$", "", x)   # remove ,0 do final
      }
    ),
    `IPO (%)` = {
      x <- format(`IPO (%)`, big.mark = ".", decimal.mark = ",", scientific = FALSE)
      ifelse(`IPO (%)` == 0, "0", sub(",0+$", "", x))
    },
    `Cobertura atual (%)` = {
      x <- format(`Cobertura atual (%)`, big.mark = ".", decimal.mark = ",", scientific = FALSE)
      ifelse(`Cobertura atual (%)` == 0, "0", sub(",0+$", "", x))
    }
  )

  
tabela_final <- tabela_final %>%
  select(-`Instalações previstas`,-`Instalações realizadas`,-`Cobertura atual (%)`)


data_mod <- file.info(arquivo)$mtime
data_formatada <- format(data_mod, "%d/%m/%Y")




cat("\\newpage\n")
cat("\\noindent{\\large \\textbf{Tabela 4 –} Indicadores entomológicos das ovitrampas no DF, e ovos de \\textit{Aedes aegypti} e/ou \\textit{Aedes albopictus} coletados no período de ",quad_texto, "de", ano_relatorio,".}\n\n")

kable(tabela_final,
      format = "latex",
      booktabs = TRUE,
      align = "lcccccc",
      escape = FALSE, 
      col.names = c(
        "Região Administrativa",
        "\\parbox[c][1.2cm][c]{2.2cm}{\\centering Ovos coletados}",
        "\\parbox[c][1.2cm][c]{2cm}{\\centering IPO (\\%)}",
        "\\parbox[c][1.2cm][c]{2cm}{\\centering IDO}",
           "\\parbox[c][1.2cm][c]{2cm}{\\centering IDV}"
      )
) %>%
  kable_styling(latex_options = c("hold_position"),
                full_width = FALSE,
                font_size = 10) %>%
  row_spec(0, bold = TRUE, background = "#B0C4DE") %>%
  row_spec(linhas_regioes, bold = TRUE, background = "#E6F0FA") %>%
  row_spec(linha_total_idx, bold = TRUE, background = "#B0C4DE") %>%
  footnote(
    general = paste0("Fonte: Conta Ovos. Dados extraídos em ", data_formatada, ", e sujeitos a alteração."),
    general_title = ""
  )




```

```{r autores, echo=FALSE, results='asis' }
cat("
\\newpage
\\vspace*{\\fill}
\\begin{center}
\\begin{tcolorbox}[colback=cinzaMedio, colframe=black, width=1\\textwidth, boxrule=0.8pt, arc=0mm, left=5mm, right=5mm, top=3mm, bottom=3mm, enlarge left by=3mm, enlarge right by=3mm]
\\textbf{Subsecretaria de Vigilância à Saúde – SVS}\\\\
Rodrigo de Assis Republicano Silva – Subsecretário \\\\[0.5em]

\\textbf{Diretoria de Vigilância Ambiental – DIVAL}\\\\
Wendel Barros de Medeiros – Diretora \\\\[0.5em]

\\textbf{Gerência de Vigilância Ambiental de Vetores e Animais Peçonhentos e Ações de Campo – GEVAC}\\\\
Herica Cristina Bassani – Gerente \\\\[0.5em]

\\textbf{Elaboração:}\\\\
\\href{mailto:amandagomes.medvet@gmail.com}{Amanda Gomes dos Santos – Residente de Vigilância em Saúde (Fiocruz Brasília)}  \\\\
Israel Martins Moreira – Biólogo \\\\[0.5em]

\\textbf{Endereço:}\\\\
AENW trecho 2 lote 4 – Bairro: Noroeste - CEP: 70684-831 - Brasília-DF\\\\
Telefone: 61 3449-4430 / 3449-4428\\\\
E-mail: \\href{mailto:gevac.dival@saude.df.gov.br}{gevac.dival@saude.df.gov.br}
\\end{tcolorbox}
\\end{center}
\\vspace*{\\fill}
")
```

\noindent \textbf{Elaborado em \today}

